最高法院民事判決　　　　　　　　　　　　　　　　九十一年度台上字第七二三號
　　上　訴　人　中國石油股份有限公司
　　法定代理人　陳朝威
　　訴訟代理人　翁瑞昌律師
　　　　　　　　陳琪苗律師
　　被 上訴 人　嘉豐利營造有限公司
　　法定代理人　涂德村
　　被 上訴 人　乙○○
　　　　　　　　甲○○
右當事人間請求損害賠償事件，上訴人對於中華民國九十年十一月二十七日台灣高等
法院台南分院更審判決（九十年度重訴更(三)字第三號），提起上訴，本院判決如左：
    主  文
上訴駁回。
上訴訴訟費用由上訴人負擔。
    理  由
按因犯罪而受損害之人，於刑事訴訟程序得附帶提起民事訴訟，對於被告及依民法負
賠償責任之人，請求回復其損害，刑事訴訟法第四百八十七條第一項定有明文。由此
可知附帶民事訴訟，係因犯罪而受損害之人，為請求回復其損害，於刑事訴訟程序附
帶提起之民事訴訟，故提起是項訴訟，須限於起訴之犯罪事實侵害個人私權，致生損
害者，始得為之。換言之，附帶民事訴訟之提起，必以刑事訴訟程序之存在為前提，
若非刑事訴訟程序認定之犯罪事實侵害其私權，縱因同一事故而受有損害，亦不得對
於應負賠償責任之人，提起附帶民事訴訟。經查本件上訴人於被上訴人乙○○、甲○
○被訴違反貪污治罪條例案件，原法院刑事庭審理時，對於被上訴人提起附帶民事訴
訟請求其連帶賠償損害，係主張乙○○原為上訴人公司修建課（現易名為工務課）工
程員，係依法令從事公務之人員，與甲○○共同基於概括不法所有之意圖，以被上訴
人嘉豐利營造有限公司名義，承建上訴人之台南市新南（現易名為府前）加油站新建
工程，利用乙○○監工、甲○○施工之機會，未依約設計施工，偷工減料，再由乙○
○分別在工程日報表、工程結算詳細表及工程驗收報告偽填「完成數量」、「實際工
作數量及總價」、「經驗相符」等虛偽不實事項，足以生損害於上訴人公司，致使該
公司誤信而溢付工程款新台幣（下同）五萬六千四百元，且須拆除重建，需再付二百
零九萬三百三十一元云云，求為命被上訴人連帶賠償二百十四萬六千七百三十一元，
並加付法定遲延利息之判決（原法院判命被上訴人連帶賠償溢付工程款九千五百七十
八元，並駁回上訴人其餘之請求，上訴人僅就其敗訴中拆除重建部分，聲明不服，上
訴第三審）。原法院以：本件刑事訴訟係就乙○○、甲○○未依約設計施工，偷工減
料，再由乙○○分別在工程日報表、工程結算詳細表及工程驗收報告偽填虛偽不實事
項，致使上訴人公司誤信而溢付工程款，由乙○○、甲○○詐騙入己部分起訴、判決
（按刑事判決認定乙○○、甲○○所犯五次詐取財物及多次登載不實，並持以行使，
所犯行使登載不實文書罪與詐取財物罪間有方法結果之牽連關係，從一重之利用職務
上機會詐取財物罪處斷，與偽造公印、公印文罪，犯意各別，應分論併罰），並未認
定上訴人有拆除重建損害之情事。該刑事訴訟程序並未對該部分予論罪科刑，尚非本
件刑事訴訟所認犯罪事實所受之損害，其於該刑事案件附帶提起民事訴訟，請求該部
分之損害賠償，顯非合法等詞，因而判決駁回上訴人該部分之訴，依首揭說明，於法
並無違誤。上訴論旨，猶執陳詞，謂被上訴人未依約施工，偷工減料之瑕疵所受之損
害，與上開刑事訴訟屬同一事實所發生，應得於該刑事訴訟程序附帶提起民事訴訟云
云，指摘原判決其敗訴部分不當，求予廢棄，非有理由。原審認上訴人此部分之起訴
為不合法，本應裁定誤以判決予以駁回其訴，惟不影響其結果，仍應予維持。至原判
決當事人欄被告嘉豐利營造有限公司漏載「法定代理人涂德村」，應由原審另行裁定
更正，併此敘明。
據上論結，本件上訴為無理由，依民事訴訟法第四百八十一條、第四百四十九條第一
項、第七十八條，判決如主文。
中      華      民      國    九十一    年      四      月     十九     日
                              最高法院民事第二庭
                                  審判長法官  曾  桂  香
                                        法官  劉  延  村
                                        法官  劉  福  聲
                                        法官  黃  秀  得
                                        法官  蘇  達  志
　　　右正本證明與原本無異
 　　　　　                              　 　書  記  官
中      華      民      國    九十一    年      四      月     三十     日
